【裁判字號】    94,簡上,80
【裁判日期】    950213
【裁判案由】    確認本票債權不存在
【裁判全文】
臺灣士林地方法院民事裁定              94年度簡上字第80號
上  訴  人  甲○○
訴訟代理人  劉大新  律師
被  上訴人  乙○○
上列當事人間確認本票債權不存在事件，上訴人對於中華民國94
年11月17日本院第二審判決，提起上訴，本院裁定如下：
    主  文
上訴駁回。
第三審訴訟費用由上訴人負擔。
    理      由
一、按「對於簡易訴訟程序之第二審裁判，提起第三審上訴或抗
    告，須經原裁判法院之許可。前項許可，以訴訟事件所涉及
    之法律見解具有原則上之重要性者為限。第一項之上訴或抗
    告，為裁判之原法院認為應行許可者，應添具意見書，敘明
    合於前項規定之理由，逕將卷宗送最高法院；認為不應許可
    者，應以裁定駁回其上訴或抗告。」民事訴訟法第436 條之
    3 第1 項至第3 項定有明文。而所謂「法律見解具有原則上
    之重要性」，係指該訴訟事件所涉及之法律問題意義重大，
    而有加以闡釋之必要者而言（民事訴訟法修正說明參照）。
    蓋適用簡易程序之事件，因其訟爭金額不高，或通常不致牽
    涉複雜之法律問題，基於訴訟經濟之考量，本以不得上訴第
    三審為原則。惟若為避免法律見解歧異，維持法律之安定，
    倘訟爭之簡易事件中，涉有「原則上重要性」之法律爭議，
    遂例外准許提起第三審上訴，俾使第三審法院得有解決此等
    法律爭議之機會。因此，倘上訴之理由非屬訟爭之法律問題
    ，或不具原則上之重要性，尚不得許其上訴第三審，該條規
    定本於上開立法意旨，立法限制上訴之條件，與憲法訴訟權
    之保障，當無所違。
二、上訴人上訴意旨略以：解釋契約固屬事實審法院之職權，惟
    其解釋如有悖於論理法則或經驗法則，自非不得以其解釋不
    當，援為上訴第三審之理由，最高法院著有83年台上字第21
    18號判例可資參照。如依原判決所載，系爭立據書之真意如
    為系爭股票有「未上市」或「股價未達此價」之任一情形，
    上訴人即屬違約，應負系爭面額4,000,000 元之本票債務，
    則系爭股票雖未上市但股價已達新台幣（下同）9,000,000
    元時，上訴人豈非仍須負違約責任，被上訴人仍得向上訴人
    請求差價補償。故上訴人是否違約應取決於系爭股票日後之
    交易價值有無達到9,000,000 元，而非系爭股票有無上市。
    系爭股票上市與否，僅交易市場有所不同，並不影響原有之
    流通性。系爭股票之交易價值既曾達到約定之9,000,000 元
    ，上訴人即未違約。原判決解釋系爭立據書悖於論理法則與
    經驗法則，消極不適用上述判例，適用法規顯有錯誤等語，
    並聲明：(一)原判決廢棄。(二)上開廢棄部分，請求確認被上訴
    人持有上訴人簽發，發票日民國89年7 月16日，票號027827
    號，面額4,000,000 元之本票債權不存在。
三、經查：上訴人指摘如系爭股票未上市但股價已達新台幣（下
    同）9,000,000 元時，上訴人豈非仍須負違約責任，被上訴
    人仍得向上訴人請求差價補償云云。惟查，系爭立據書明載
    ：「如未上市或股票未達此價（9,000,000 元），本人甲○
    ○願將此差額補足於乙○○先生」，系爭股票既未上市，被
    上訴人持有系爭股票仍未售出，如何能認定系爭未上市股票
    之「股價」已達9,000,000 元，若任一股東曾有一筆每股18
    元之交易紀錄，即可認定系爭未上市股票之「股價」已達9,
    000,000 元，豈非上訴人以每股18元之價格向任一股東購買
    股票，即得免其差價補償責任，使系爭立據書「如未上市」
    之約定成為具文，如此解釋契約豈合經驗及論理法則。系爭
    股票既未上市，被上訴人仍未出售系爭股票，即無從認定未
    上市股票之「股價」是否已達9,000,000 元，上訴人要求被
    上訴人補償約定之差價4,000,000 元，即無不公平之處。原
    第一審判決認定：「其當事人之真意係指系爭股票公開上市
    後，每股股價曾達十八元而言」云云，於被上訴人將系爭股
    票售出，而生具體之「股價」時（本件未發生此種情形），
    將無法自圓其說，原第二審判決乃認定：「又被上訴人仍持
    有系爭股票未出售，無論系爭立據書所載「股價未達此價（
    9,000,000 元）」之「股價」係指公開市場之價格，抑係被
    上訴人自行與買受人協議訂定之價格，皆無礙被上訴人本於
    立據書之約定，請求上訴人補足差額。」，並無違誤。上訴
    意旨猶執陳詞指摘原判決解釋系爭立據書悖於論理與經驗法
    則，適用法規顯有錯誤云云，已有未合。況縱認原第二審判
    決認定事實，適用法律有誤，本件所涉及之法律問題亦無意
    義重大而有闡釋之必要，顯不具「原則上之重要性」，揆諸
    首揭說明，本件上訴不應許可，應予駁回。
四、爰依民事訴訟法第436 條之3 第3 項、第95條、第78條，裁
    定如主文。
中    華    民    國    95    年    2     月    13    日
                  民事第一庭  審判長法  官  黃小瑩
                                    法  官  洪舜帆
                                    法  官  楊智帆
以上正本證明與原本無異。
如對本裁定抗告，應於裁定送達後10日內向本院提出抗告狀。
中    華    民    國    95    年    2     月    15    日
                                    書記官  黃王雅寬


司法院資訊處製作；財團法人民間司法改革基金會備份。
